【裁判字號】    97,訴,1458
【裁判日期】    980429
【裁判案由】    偽造文書
【裁判全文】
臺灣臺南地方法院刑事判決              97年度訴字第1458號
公  訴  人  臺灣臺南地方法院檢察署檢察官
被      告  乙○○
選任辯護人  吳小燕律師
            林世勳律師
            張盈盈律師
上列被告因偽造文書案件，經檢察官提起公訴（97年度偵字第
611號），本院判決如下：
    主  文
乙○○行使偽造私文書，足以生損害於他人，處有期徒刑陸月，
減為有期徒刑月，如易科罰金，以新臺幣壹仟元折算壹日。
    事  實
一、乙○○為址設高雄市三民區○○○路70號11樓之1之久太生技
    股份有限公司（下稱久太公司）總經理，負責公司實際經營
    業務，其代表久太公司取得馬來西亞商科士威公司【COSWAY
     (M) SDN. BHD.下稱科士威公司】所有「保健四物珍珠雞精
    」、「牛樟芝珍珠雞精」、「有機茄紅素珍珠雞精」、「有
    機香菇鮮味珍珠雞精」、「人蔘當歸補氣珍珠雞精」、「保
    健綜合裝珍珠雞精」、「東方五寶」、「西藏野生紅景天」
    、「CS4-冬蟲夏草」、「珍珠美顏四合一」、「牛樟芝」等
    多種健康食品之代工合約，於民國95年5月8日與址設臺南縣
    新營市○○區○○路35號，具CGMP優良藥品製造廠資格之仙
    台藥品工業股份有限公司（下稱仙台公司）總經理甲○○簽
    署ECOSWAY委託製造合約書（下稱本件代工契約），雙方約
    定由久太公司供應原料，仙台公司負責加工生產。詎乙○○
    因認仙台公司趕工不及，竟未經仙台公司同意，另行委託益
    全生化股份有限公司（下稱益全公司）製造生產「保健綜合
    裝珍珠雞精」、「有機香菇鮮味珍珠雞精」、「人蔘當歸補
    氣珍珠雞精」、「有機茄紅素珍珠雞精」、「保健四物珍珠
    雞精」、「牛樟芝珍珠雞精」6類產品計130086盒（下稱本
    件雞精），並基於行使偽造私文書之不法犯意，委託不知情
    之商藝鑫企業有限公司（下稱藝鑫公司），一次印刷完成印
    有「製造商：cGMP仙台藥品工業股份有限公司」字樣之包裝
    紙盒計130086盒，而偽造假冒上述雞精產品係由仙台公司製
    造之包裝盒私文書，並於96年1月間輸往馬來西亞國交貨與
    科士威公司而行使上開偽造私文書，足生損害於仙台公司。
    嗣經藝鑫公司司機曾嘉慶於95年12月某日誤將欲送往益全公
    司之本件雞精產品包裝紙盒1批送至仙台公司，仙台公司始
    得悉上情。
二、案經仙台公司訴請臺灣臺南地方法院檢察署檢察官偵查起訴
    。
    理  由
壹、程序部分－關於證據能力之說明：
    按被告以外之人於審判外之陳述，雖不符刑事訴訟法第159
    條之1至第159條之4之規定，而經當事人於審判程序同意作
    為證據，法院審酌該言詞陳述或書面陳述作成時之情況，認
    為適當者，亦得為證據，為刑事訴訟法第159條之5第1項所
    明文。本件卷附供述及非供述證據，被告於準備程序中，表
    示同意作為證據（見本院卷第18頁），本院審酌各該證據作
    成之情況，認為適當，復經本院於審判期日就上開證據依法
    進行調查、辯論，依刑事訴訟法第159條之5規定，自有證據
    能力。
貳、實體部分－得心證之理由：
  一、訊據被告乙○○對於其為久太公司總經理，負責公司實際
      經營業務，於95年5月8日與仙台公司總經理甲○○簽署本
      件代工契約，約定由久太公司供應原料，仙台公司負責加
      工生產，嗣因仙台公司趕工不及，乃於95年12月底前某日
      ，另行委託益全公司製造生產本件雞精，並委託不知情之
      藝鑫公司，一次印刷完成印有「製造商：cGMP仙台藥品工
      業股份有限公司」字樣之包裝紙盒計130086盒，之後於96
      年1月間輸往馬來西亞國交貨與科士威公司等事實，供承
      不諱，惟矢口否認有何行使偽造文書犯行，辯稱：伊沒有
      偽造私文書的犯意，因為依照久太公司與仙台公司的委託
      製造合約書第5條「乙方負責確保原物料來源跟品質」，
      久太公司有經仙台公司授權印製紙盒，所謂的原物料就包
      括紙盒，且在印製紙盒之前，曾經獲得甲○○總經理口頭
      同意；其辯護人另以：系爭紙盒上之「ORIYEN」商標為科
      士威公司所有，故系爭包裝紙盒之製作權人應為科士威公
      司，且紙盒之設計底圖乃由科士威公司提供，被告既經科
      士威公司授權同意使用，則其所為即與刑法第210條構成
      要件不符，不能將「製造商：cGMP仙台藥品工業股份有限
      公司」字樣與整個紙盒分開觀看，整個紙盒標示應該是一
      體的；甲○○證述同意被告使用「CGMP製造廠：仙台藥品
      工業股份有限公司」之字樣於系爭紙盒，且委託製造契約
      內容並無限制久太公司訂單地區僅為臺灣地區，或不得來
      自國外；縱使紙盒上記載製造商仙台公司，也是經過該公
      司的授權等語，資為抗辯。
  二、經查，上開被告乙○○供認之事實，核與證人王國全於警
      詢、偵訊時之陳述（偵Ａ卷第34頁至第39頁、第76頁、第
      95頁；偵Ｂ卷第26頁）、證人甲○○於警詢、偵訊及本院
      98年2月17日審理中所為之陳述（偵Ａ卷第42頁至第43 頁
      、第74、95；偵Ｂ卷第26頁、審理卷第67頁至第89頁）、
      證人即科士威公司臺灣區總經理丙○○於偵訊及本院98年
      2月17日審理中所為之證詞（偵Ａ卷第72頁至第79頁、審
      理卷第89頁至第93頁）、證人即藝鑫公司送貨司機曾嘉慶
      於偵訊時之證述（偵Ａ卷第93頁至第96頁）相符，並有委
      託製造合約書1份（偵Ａ卷第8頁、審理卷第50頁至第51
      頁）、馬來西亞國科士威公司銷貨發票及中譯本影本各1
      份（偵Ａ卷第9頁至第10頁）、系爭雞精產品6盒包裝影本
      （偵Ａ卷第58頁至第59頁、審理卷第41頁至第43頁）、雞
      精產品外銷出口報單2份（偵Ａ卷第109頁至第110頁）、
      久太公司與藝鑫公司間紙盒訂購資料（審理卷第52頁）在
      卷可稽，堪信為真實。
  三、按刑法第210條偽造文書罪所謂之「文書」，凡以文字或
      符號表示一定意思、觀念或用意之有體物，即可稱之。其
      特徵為：(一)有體性：文書須表示於特定物體上；(二)文字性
      ：以文字或符號表示；(三)持續性：文書須表示於某種特定
      物體上之文字或符號，具有相當程度之持續性；(四)意思性
      ：文書須表示一定之意思、觀念或用意；(五)名義性：文書
      須有一定之制作名義人。觀之本件扣案之包裝紙盒上，其
      中印製有「製造商：cGMP仙台藥品工業股份有限公司」字
      樣部分，一般人觀之該等文字即會產生一種認知，即：該
      包裝盒內之產品為仙台公司所製造，依前揭說明，該列文
      字本身已彰顯出「包裝盒內之產品係經過有CGMP資格之商
      廠仙台公司所製造生產」，是揆諸前揭說明，該等字樣已
      屬刑法第210條所謂之「文書」，從而，該等文字之製作
      名義人即為仙台公司，而非科士威公司，辯護人辯稱整個
      紙盒的記載方屬於一個文書，而科士威公司係有權製造紙
      盒者，故其僅需科士威公司授權等語，尚有未洽。
  四、被告乙○○雖辯稱其係經仙台公司總經理甲○○之口頭同
      意，才在包裝盒上使用仙台公司之名義，然查，證人甲○
      ○於偵訊及本院作證均否認曾口頭同意被告乙○○在產品
      包裝上使用仙台公司名義（偵查卷第95頁；本院卷第72、
      84頁），並於本院另證稱，仙台公司出貨不及時，曾口頭
      要求久太公司同意延期出貨，經久太公司同意，被告乙○
      ○或久太公司未曾告知因仙台公司出貨不及要找其他廠商
      代工；在伊的產業中，符合具ＣＧＭＰ優良藥品製造資格
      且在南部的工廠很多，如果要臨時找一家，應該很容易，
      若伊做不出來久太公司只要下訂單給伊，伊就會處理（本
      院卷第70至73頁、第80至81頁）；參以證人丙○○於本院
      證稱：科士威公司與久太公司有約定指定製造商為仙台公
      司，本件久太公司並未告知有變更製造廠商等語（見本院
      卷第91、92頁），衡情，若因仙台公司出貨不及則仙台公
      司即違反其與久太公司之約定，即應負違約賠償責任，在
      仙台公司可輕易尋找代工完成出貨義務之前提下，其應無
      任由久太公司自己找尋其他公司代工完成仙台公司應履行
      之契約義務之必要，是應以證人甲○○之證詞可採。被告
      前開辯詞要難採信。
  五、被告乙○○復辯稱依久太公司與仙台公司訂立之委託製造
      合約書第5條規定，仙台公司即已授權久太公司在包裝盒
      上使用其名義，惟證人甲○○已否認有授權久太公司使用
      仙台公司名義一節，已如前述，再依該契約第5條係規定
      ：仙台公司負責包裝及生產品質管制，久太公司負責確保
      原物料來源和品質（見偵Ａ卷第8頁、審理卷第50頁至第
      51頁），則依此契約所載，負責包裝者為仙台公司，且未
      有任何授權久太公司在非仙台公司所製造之商品包裝上使
      用仙台公司名義之字樣，故尚無從依此契約推認仙台公司
      已廣泛授權久太公司在所有包裝紙盒上使用仙台公司之名
      義，故被告此部分之辯解，同無可採。
  六、綜上，本件被告乙○○所辯洵不足採，其犯行堪以認定。
貳、論罪科刑：
  一、被告乙○○在包裝盒，擅行製作公司名稱等文字，利用不
      知情之藝鑫公司印製完成，足以使人誤信該包裝內之產品
      係仙台公司製造之產品，並將之輸往馬來西亞國交貨與科
      士威公司而行使，足生損害於仙台公司及消費大眾，核其
      所為，係犯刑法第216條、第210條之行使偽造私文書罪。
      其利用不知情之人遂行犯罪，為間接正犯。其偽造私文書
      罪之低度行為，為行使之高度行為所吸收，不另論罪。爰
      審酌被告乙○○犯罪之動機、目的、手段、所生危害、犯
      後態度等一切情狀，量處如主文所示之刑，並諭知易科罰
      金之折算標準。
  二、又本件被告犯罪行為之時間，係在96年6月24日以前，所
      犯罪名宣告刑在有期徒刑1年6月以下，合於中華民國96年
      罪犯減刑條例第2條第1項第3款之規定，應減其宣告刑2分
      之1，並諭知易科罰金之折算標準。
據上論斷，應依刑事訴訟法第299條第1項前段、刑法第216條、
第210條、第41條第1項前段，中華民國96年罪犯減刑條例第2條
第1項第3款、第7條，判決如主文。
本案經檢察官丁○○到庭執行職務。
中    華    民    國    98    年    4     月    29    日
                  刑事第十二庭  審判長法  官  卓穎毓
                                      法  官  魏玉英
                                      法  官  莊玉熙
以上正本證明與原本無異。
如不服本判決應於收受本判決後10日內向本院提出上訴書狀，並
應敘述具體理由。其未敘述上訴理由者，應於上訴期間屆滿後20
日內向本院補提理由書狀（均須按他造當事人之人數附繕本）「
切勿逕送上級法院」。
                                      書記官  余富誠
中    華    民    國    98    年    4     月    30    日
附錄本案論罪科刑法條：
刑法第210條
偽造、變造私文書，足以生損害於公眾或他人者，處五年以下有
期徒刑。
刑法第216條
行使第二百十條至二百十五條之文書者，依偽造、變造文書或登
載不實事項或使登載不實事項之規定處斷。


司法院資訊處製作；財團法人民間司法改革基金會備份。
